臺灣桃園地方法院刑事交通事件裁定　　 93年度交聲字第458號
原處分機關　交通部公路總局新竹區監理所中壢監理站
異　議　人　甲○○　男　31歲.
即受處分人
上受處分人因違反道路交通管理處罰條例案件，對於交通部公路
總局新竹區監理所中壢監理站中華民國93年8 月17日壢監裁字第
裁53—E00000000 號違反道路交通管理事件裁決書所為之處分（
原舉發案號：新竹市警察局舉發違反道路交通管理事件通知單竹
市警交字第E00000000 號），聲明異議，本院裁定如下：
    主  文
原處分撤銷。
甲○○汽車駕駛人，駕駛汽車不遵守道路交通標線之指示，處罰
鍰新台幣玖佰元，並記違規點數壹點。
    理  由
一、聲明異議意旨略以：原處分機關交通部公路總局新竹區監理
    所中壢監理站依新竹市警察局以攝得照片逕行舉發異議人甲
    ○○於民國93年2 月9 日凌晨1 時7 分許駕駛車牌號碼V3-3
    603 號自小客車行經有燈光號誌管制之新竹市○○路與忠孝
    路交岔路口時闖紅燈，而違反道路交通管理處罰條例第53條
    ，處以罰鍰新台幣2700元；茲異議人對超越停止線之事實並
    無異議，若依道路交通管理處罰條例第60條第2 項第3 款之
    規定處罰則願甘服，惟異議人並無闖紅燈之行為，因依據交
    通部82年4 月22日交路字第009811號函釋，有繪設路口範圍
    者，車輛車身已伸入路口範圍視同闖紅燈，若僅伸越停止線
    而未達路口範圍者，則視為不遵守標線指示，而目前交岔路
    口已繪設黃色網狀區域者暫以該範圍視作路口。而異議人之
    車輛僅車身超越停止線，尚未進入網狀或斑馬線區域，依據
    上開交通部較新函釋，異議人之車輛並未進入路口，並未對
    行人造成妨礙，故原處分機關認異議人有闖紅燈之行為應屬
    違誤，應予撤銷。
二、按「汽車駕駛人，行經有燈光號誌管制之交岔路口闖紅燈者
    ，處新臺幣一千八百元以上五千四百元以下罰鍰」、「汽車
    駕駛人，駕駛汽車有左列情形之一，而本章各條無處罰之規
    定者，處新臺幣九百元以上一千八百元以下罰鍰：三、不遵
    守道路交通標誌、標線、號誌之指示者。」，道路交通管理
    處罰條例第53條、第60條第2 項第3 款分別定有明文，又汽
    車駕駛人有第60條第2 項第3 款之情形者，除依原條款處罰
    鍰外，並記違規點數1 點，同條例第63條第1 項第1 款亦定
    有明文。再按有關「闖紅燈」行為之認定，於「道路交通管
    理處罰條例」中因未見相關之解釋，另依「道路交通標誌標
    線號誌設置規則」第170 條第1 項「停止線用以指示行駛車
    輛停止之界限，車輛停止時，其前懸部分不得伸越該線。」
    及同規則第206 條第1 項第5 款「車輛面對圓形紅燈表示禁
    止通行，不得超越停止線或進入路口。」若據此認定超越停
    止線即為闖紅燈，則一般大眾恐難以接受，亦非「道路交通
    管理處罰條例」當初立法精神，故交通部為促使駕駛人回歸
    於對標線之認知，同時兼顧執法技術層面與大眾接受程度，
    對圓形紅燈時超越停止線或闖紅燈行為之認定於82 年3月27
    日召開研商闖紅燈認定標準會議，並依該次會議紀錄發布交
    通部82年4 月22日交路字第009811號函（下稱交通部函）為
    執法單位參考，其重要內容如下：（一）車輛面對圓形紅燈
    時仍逕予穿越路口至銜接路段，含左轉、直行、迴轉及右轉
    （依箭頭綠燈允許行駛者除外）即視為闖紅燈之行為。（二
    ）有繪設路口範圍者：車輛無視於紅燈警示，有穿越路口之
    意圖，而車身已伸入路口範圍亦視同闖紅燈；若僅伸越停止
    線而未達路口範圍者，則視為不遵守標線指示。（可以處罰
    條例第60條第3 項之規定處分之）（三）無繪設路口範圍者
    ：以車輛無視於紅燈號誌，而有穿越路口之企圖，其車身並
    已伸越停止線並足以妨害其他方向人（若有行人穿越道）、
    車通行者亦以闖紅燈論處；若僅車身伸越停止線則以不遵守
    標線指示視之。（四）目前交岔路口已繪設網狀黃線區者暫
    以該範圍視作路口，未繪設者請公路主管機關依內政部警政
    署65年2 月16日警署交字第00249 號函之規定，視路況車況
    繪設路口範圍。（五）另路口設有照相設施者並請有關單位
    依會議結論之認定標準配合調整以更能明確認定。末按，主
    管機關基於職權因執行特定法律之規定，得為必要之釋示，
    以供本機關或下級機關所屬公務員行使職權時之依據，此即
    「解釋性行政規則」（司法院大法官釋字第五四八號解釋參
    照），上開函釋既為道路交通管理處罰條例第8 條所定之公
    路主管機關（交通部公路總局各區監理所監理站）之上級機
    關交通部所發布，其對該條例所為之釋示自有上開「解釋性
    行政規則」之效力，俾為各下級機關公務員行使職權時之依
    據，且足堪為民眾認知執法機關適用法律意見之參考，合先
    敘明。
三、異議人甲○○固不否認其於上揭時間有駕駛前開車輛行經舉
    發地點即新竹市○○路與光復路口時有超越停止線之事實，
    惟堅詞否認有何闖越紅燈之行為。經查：
  (一)原處分機關固以76年5 月9 日行政院76交字第11296 號函核
    定規定「車輛面對圓形紅燈時仍逕予穿越路口至銜接路段，
    含左轉、直行、迴轉及右轉即視為闖紅燈之行為」認定異議
    人之違規事實，惟交通部既於嗣後82年4 月22日作成函釋，
    業已說明如上，應有主管機關之上級機關作成「解釋性行政
    規則」之效力，而為各下級機關所依循；且交通部該函釋內
    容具體、明確，並區分有無網狀黃線區○○路口提供客觀之
    判斷標準，對道路交通管理處罰條例第53條及第60條第2項
    第三款規定為規範功能上之妥適分配，衡屬較為貼近立法精
    神之解釋，誠值作為圓形紅燈時超越停止線或闖紅燈行為之
    認定標準，合先敘明。
  (二)本件異議人違規地點之新竹市○○路與光復路交岔路口，已
    繪設網狀黃線區，有本院函請新竹市警察局提供舉發地點現
    場照片四幀及異議人提供之照片二幀在卷可稽，依上揭交通
    部函，該違規地點路口應認屬「有繪設路口範圍之交岔路口
    」，而該處網狀黃線即可視為「路口範圍」，於該交岔路口
    ，車輛無視於紅燈警示，有穿越路口之意圖，而車身已伸入
    路口範圍，視為闖紅燈之行為；若僅伸越停止線而未達路口
    範圍者，則視為不遵守標線指示。而本件異議人駕駛其所有
    之車牌號碼V3-3603 號自小客車行經違規地點，於紅燈亮後
    1.9 及2.9 秒時有超越停止線，而尚未進入該處斑馬線及網
    狀黃線區之情形，有新竹市警察局以雷射照相儀器攝得舉發
    照片二幀附卷可稽，是本件異議人之車輛尚未進入該路口之
    網狀黃線區，僅超越停止線之事實即屬明確，依前述交通部
    函說明，自難遽認其有闖紅燈之事實。至異議人當時有無穿
    越路口之意圖，由舉發照片第二張雖可知當時異議人駕駛之
    自小客車時速為22公里，惟自二張舉發照片均可見該車車尾
    煞車燈已亮起，異議人當時已採取煞車之動作則甚灼然，以
    此即難認被告有何穿越路口之意圖；況依違規地點現場照片
    復可知該處停止線與前方斑馬線及網狀黃線區域相距約10公
    尺遠，一般言之屬較寬之路口，故即便由異議人於紅燈亮起
    後2.9 秒之瞬間時速及位置甫超越停止線，亦難推定被告嗣
    後有超越該處行人斑馬線穿越道、網狀黃線區或未停下之情
    形，是依該等照片均尚難遽認被告有何闖越紅燈並妨害行人
    通行之意圖及行為。
四、綜上，原處分機關援引上開道路交通管理處罰條例第53條之
    規定，以首揭處分裁罰異議人新台幣2700元，難謂允當，惟
    異議人紅燈後駕車超越停止線之行為亦屬汽車駕駛人駕駛汽
    車不遵守道路交通標線指示之違規，惟其所不否認，並有舉
    發照片在卷可憑，堪以認定，應依道路交通管理處罰條例第
    60 條 第2 項第3 款、第63條第1 項第1 款之規定，處以罰
    鍰並記違規點數一點。準此，本件異議人聲明異議為有理由
    ，爰依道路交通案件處理辦法第二十條前段之規定，撤銷原
    處分，另為如主文第二項之裁定。
據上論斷，應依道路交通案件處理辦法第20條前段，裁定如主文
。
中　　華　　民　　國　　94　　年　　1 　　月　　10　　日
                                臺灣桃園地方法院交通法庭
                                    法  官    楊晴翔
上正本證明與原本無異。
如不服本裁定，應於裁定送達後五日內向本院提出抗告狀。
                                    書記官    劉晨輝
中　　華　　民　　國　　94　　年　　1 　　月　　10　　日
